【裁判字號】    95,破抗更(一),2
【裁判日期】    951115
【裁判案由】    宣告破產
【裁判全文】
臺灣高等法院民事裁定
抗  告  人  甲○○
上列抗告人因與相對人金頻道有線播送系統股份有限公司間宣告
破產事件，對於中華民國95年6 月21日臺灣臺北地方法院95年度
執破字第7號裁定提起抗告，經最高法院第1次發回更為裁定，本
院裁定如下：
    主  文
原裁定廢棄。
    理  由
一、本件抗告人以相對人不能清償債務為由，聲請原法院對之宣
    告破產，經原法院准許宣告破產，惟破產程序進行中，原法
    院以：相對人雖轉投資那魯灣股份有限公司約新臺幣 (下同
    )20,000, 000元，然目前股權價值僅450,000元，且該公司
    非上市或上櫃公司，經營狀況不佳，不知如何換價，故此部
    分轉投資股權估價額，不能認係可供組成破產財團之財產；
    其次，葉明宏 (即相對人之法定代理人)雖稱相對人在營運
    期間有提列員工退休準備金尚有1,508,634元可供分配，惟
    相對人積欠臺北市國稅局營業稅及營利事業所得稅等稅款高
    達66,899,750元，依稅捐稽徵法第6條第1項規定，應較普通
    債權優先受償，而上開金額已不足清償稅款，其他債權人毫
    無公平受償機會，倘進行破產程序，尚須優先支付破產財團
    所生之費用及破產管理人報酬等財團費用，將使破產財團之
    財產更形減少，徒使唯一之優先債權人即臺北市國稅局之債
    權減少分配，而其他債權人仍無受分配之可能，故原法院類
    推適用破產法第148條規定，裁定終止本件破產程序之執行
    。
二、本件抗告意旨略以：相對人尚有資產2,971,952 元，及員工
    退休準備金1,508,634元，總計金額達4,480,586元，是否真
    不足清償破產財團費用及財團債務，而無執行破產之實益，
    顯非無疑。況原法院對於相對人尚有應收帳款2,933,893 元
    及留抵稅額268,789 元，是否能列為破產財團，漏未斟酌。
    又原法院僅能於破產財團之財產，不敷清償財團費用及財團
    債務時，始得裁定終止本件破產程序，至於日後組成破產財
    團後，全體債權人之債權如何分配，係屬另一問題。又相對
    人雖積欠稅高達66,899,750元，然因公司依法不得任意處分
    其資產而清償債務，雖該欠稅案件業經移送行政執行署執行
    在案，惟迄未獲得清償，從稅捐債權之保全以觀，實有踐行
    破產程序以分配相對人剩餘財產之必要，否則令消滅時效經
    過而未能收取帳款債權，或使固定資產持續貶值而減損市場
    交易價格，當非全體債權人所樂見云云。
三、按破產，對債務人不能清償債務者，宣告之。債務人停止支
    付者，推定其為不能清償，破產法第57條、第1條第2項分別
    定有明文。又依同法第148條規定之旨趣 ，除債務人之財產
    不敷清償破產財團費用及財團之債務外，尚難認無宣告破產
    之實益 (民國25年6月5日司法院院字第1505號(二)解釋參照)
    。亦即債務人之財產如足敷清償破產財團之費用及財團之債
    務，不僅應宣告破產，且依破產法第148條之規定 ，亦不得
    裁定宣告破產終止。次按稅捐稽徵法第6條第1項規定稅捐之
    徵收，優先於普通債權，係相對於其他普通債權而言，依破
    產法第112條規定，僅先於他債權而受清償而已 ，依同法第
    97條規定，其受破產財團之清償次序仍在財團費用及財團債
    務之後。準此，認定有無宣告破產之實益，應調查審認債務
    人之財產是否足敷清償破產財團費用及財團債務，而非以破
    產債權是否得受清償而定。至優先債權之稅捐分配是否減少
    ，與應否裁定終止破產程序無關。
四、查依據原法院函調財政部臺北市國稅局函相對人93年營利事
    業所得稅結算申報書 (含資產負債表、損益表) 所示資產總
    額為2,971,952元 ( 含現金、應收帳款、存出保證金即留抵
    稅額)，加上相對人所提撥之員工退休準備金1,508,634元，
    總計為4,480,586 元。該資產總額固不足清償有優先權之稅
    捐即依抗告人所提出之債權人名冊及債權額所示相對人積欠
    臺北市國稅局營業稅及營利事業所得稅66,899,750元，惟是
    否得清償破產財產之費用及財團之債務，原法院未予詳查，
    即以倘進行破產程序，尚須優先支付破產財團之管理、變價
    及分配所生之費用及破產管理人之報酬等財團費用，將使破
    產財團之財產更行減少，除使具有優先債權之稅捐減少分配
    ，而其他債權人更無因此受分配之可能，與破產制度之本旨
    不合，而類推適用破產法第148條規定，裁定終止本件破產
    程序之執行，依前開說明，尚屬可議。抗告意旨指摘原裁定
    不當，求予廢棄，非無理由，應由本院將原裁定廢棄，發回
    原法院另為適法之處理。
五、據上論結，本件抗告為有理由，爰裁定如主文。
中    華    民    國    95    年    11    月    15    日
                    民事第15庭
                        審判長法  官 黃騰耀
                              法  官 李媛媛
                              法  官 許文章
正本係照原本作成。
本裁定除以適用法規顯有錯誤為理由，並經本院許可外，不得再
抗告。如提起再抗告，應於收受後10日內委任律師為訴訟代理人
向本院提出再抗告狀。並繳納再抗告費新台幣1000元。
中    華    民    國    95    年    11    月    16    日
                              書記官 陳明俐


司法院資訊處製作；財團法人民間司法改革基金會備份。
